臺灣臺中地方法院臺中簡易庭民事判決
111年度中簡字第406號
原      告  劉子薇  
被      告  游凱翔  
上列當事人間返還借款事件，於民國111年3月15日言詞辯論終結
，本院判決如下：
    主      文
被告應給付原告新臺幣壹拾伍萬元及自民國一一一年三月十七日
起至清償日止，按年息百分之五計算之利息。
原告其餘之訴駁回。
訴訟費用新臺幣壹仟伍佰伍拾元由被告負擔。
本判決原告勝訴部分得假執行，被告如以新臺幣壹拾伍萬元為原
告預供擔保或提存，得免為假執行。
原告其餘假執行之聲請駁回。
    事實及理由
一、原告主張：兩造透過朋友介紹而認識，被告於民國107年間
    因急需用錢陸續向原告借款，原告分別於107年4月14日、7
    月10日、7月16日自二林郵局帳號00000000000000號帳戶內
    分別提款新臺幣（下同）5萬元、4萬元、5萬元，加上原告
    手邊現金1萬元，交付借款共15萬元予被告，被告簽發票號K
    W0000000號及KW0000000號，票面金額各為10萬元及5萬元，
    到期日為107年5月28日之支票2紙交予原告作為擔保。詎料
    ，被告於上開支票屆期前，央求原告暫緩提示以便渡過難關
    ，事後再為處理，原告因此未提示上開支票，致上開支票均
    已罹於時效，被告仍避不見面，刻意拖延清償所積欠之借款
    ，迄今未清償。被告係因借款而簽發上開支票，該等支票雖
    已罹於時效，惟被告因借得款項15萬元未歸還而受有利益，
    原告仍得依票據法第22條第4項規定，請求被告返還所受利
    益，爰依票據法第22條第4項及民法第474條第1項、第478條
    之規定，請求擇一為原告勝訴判決，並聲明：⑴被告應給付
    原告15萬元及自起訴狀繕本送達翌日起至清償日止，按年息
    百分之5計算之利息。⑵願供擔保請准宣告假執行。
二、被告則以：被告於107年間已陸續以交付現金方式返還15萬
    元予原告，係將款項交付原告男友陳逸宏等語資為抗辯，答
    辯聲明：駁回原告之訴。
三、得心證之理由：
  ㈠原告主張被告於107年間向其借款15萬元，由被告簽發票號KW
    0000000號及KW0000000號，票面金額各為10萬元及5萬元，
    到期日為107年5月28日之支票2紙交予原告作為擔保之事實
    ，業據其提出郵局帳戶客戶歷史交易清單及支票2紙影本為
    證（見卷第23-25頁），並據被告自認確實，堪認為真實。
　㈡按請求履行債務之訴，原告就其所主張債權發生原因之事實
    ，固有舉證之責任，若被告自認此項事實而主張該債權已因
    債務免除而消滅，則債務免除之事實，應由被告負舉證之責
    任，此觀民事訴訟法第277 條之規定自明。又民法第309條
    第1項規定：依債務本旨，向債權人或其他有受領權人為清
    償，經其受領者，債之關係消滅。被告抗辯於107年間陸續
    交付現金15萬元予原告男友陳逸宏，已清償所欠原告借款，
    為原告否認，應由被告就其有交付現金15萬元予陳逸宏及陳
    逸宏有代理原告受領借款權限負舉證責任，被告就此抗辯並
    未舉證證明，空言抗辯自不足採，難認被告已清償所欠原告
    之借款債務。
　㈢按「借用人應於約定期限內，返還與借用物種類、品質、數
    量相同之物，未定返還期限者，借用人得隨時返還，貸與人
    亦得定一個月以上之相當期限，催告返還。」，民法第478
    條定有明文。所謂貸與人得定1個月以上之相當期限催告返
    還，非謂貸與人之催告必須定有期限，祇須貸與人有催告之
    事實，而催告後已逾1 個月以上相當期限者，即認借用人有
    返還借用物之義務（最高法院73年台抗字第413 號判例參照
    ）。原告提起本訴即有催告被告還款意思，起訴狀繕本於11
    1年2月16送達被告（送達證書見卷第45頁），迄今已逾1個
    月之期限，揆諸前揭說明，原告請求被告返還借款15萬元，
    自無不合。 又原告依民法第474條第1項、第478條消費借貸
    法律關係請求被告給付既有理由，則其另據票據法第22條第
    4項規定所為競合之請求，即毋庸再為審酌，併此敘明。
  ㈣末按「給付無確定期限者，債務人於債權人得請求給付時，
    經其催告而未為給付，自受催告時起，負遲延責任。其經債
    權人起訴而送達訴狀，或依督促程序送達支付命令，或為其
    他相類之行為者，與催告有同一之效力。」，「遲延之債務
    ，以支付金錢為標的者，債權人得請求依法定利率計算之遲
    延利息。但約定利率較高者，仍從其約定利率。」，民法第
    229條第2項、第233條第1項定有明文。原告所提起訴狀繕本
    於111年2月16日送達被告，已生催告效力，至110年3月16日
    催告已逾1個月，被告即應負返還責任，並應自翌日即110年
    3月17日起加付法定遲延利息。
四、從而，原告依消費借貸法律關係請求被告給付15萬元及自11
    0年3月17日起至清償日止，按年息百分之5計算之利息，為
    有理由，應予准許，逾此部分之請求（即起訴狀繕本送達翌
    日即111年2月17日起至110年3月16日止加計法定遲延利息部
    分），為無理由，應予駁回。並依民事訴訟法第79條、第87
    條第1項規定，確定本件訴訟費用1550元（即第1審裁判費）
    由被告負擔。
五、本件係就民事訴訟法第427條第1項訴訟適用簡易程序為被告
    敗訴之判決，爰依民事訴訟法第389條第1項第3 款規定，依
    職權宣告假執行，並依職權宣告被告預供擔保或提存，得免
    為假執行。原告就此勝訴部分陳明願供擔保請准宣告假執行
    ，僅係促使本院職權發動，毋庸為准駁之諭知。至原告敗訴
    部分，其假執行之聲請失所依附，應併予駁回。
六、本件事證已臻明確，兩造其餘攻擊防禦之方法，核與判決之
    結果不生影響，無庸逐一論究，併此敘明。
七、據上論結，本件原告之訴為一部有理由，一部無理由，依民
    事訴訟法第436條第2項、第79條、第87條第1項、第389條第
    1項第3款、第392條第2項，判決如主文。
中　　華　　民　　國　　111 　年　　4 　　月　　7 　　日
                  臺灣臺中地方法院臺中簡易庭
                                  法  官  熊祥雲
以上正本係照原本作成。
如不服本判決，應於送達後20日內，向本院提出上訴狀並表明上
訴理由，如於本判決宣示後送達前提起上訴者，應於判決送達後
20日內補提上訴理由書（須附繕本），如委任律師提起上訴者，
應一併繳納上訴審裁判費。
中　　華　　民　　國　　111 　年　　4 　　月　　7 　　日
                                  書記官  王麗麗